【裁判字號】    98,交上易,243
【裁判日期】    990202
【裁判案由】    過失傷害
【裁判全文】
臺灣高等法院刑事判決               98年度交上易字第243號
上  訴  人  臺灣士林地方法院檢察署檢察官
上  訴  人
即  被  告  丙○○
選任辯護人  蔡文玉律師
上列上訴人因被告過失傷害案件，不服臺灣士林地方法院98年度
交易字第2號中華民國98年6月30日第一審判決（起訴案號：臺灣
士林地方法院檢察署97年度偵字第10167號），提起上訴，本院
判決如下：
    主  文
上訴駁回。
    事  實
一、丙○○於民國97年3月11日下午4時26分許，駕駛車號5D-252
    0號自用小客車沿臺北縣淡水鎮○○路○段往南方向行駛，在
    接近新市一路口，因即將右轉而由原先行駛之第二車道變換
    至外側第三車道之際，原應注意所將駛入之第三車道車前狀
    況，以便隨時採取必要之安全措施，且明知自己受原行駛第
    二車道前方由乙○○所駕駛之車號006-FD號公車阻擋視線，
    無法確認第三車道前方狀況，應先減速取得充足之前方視距
    ，並確認第三車道順暢後，再行變換車道，且依當時情形，
    並無不能注意之情事，竟疏於注意，貿然以超過時速60公里
    之速度（該路段速限為時速70公里）由第二車道變換至第三
    車道，適有甲○○立於第三車道上查看其所騎駛之車號CGW-
    558號機車（亦停放在第三車道上），丙○○見狀後，因車
    速快且距離過近致減速閃避不及，遂緊急將所駕駛之自用小
    客車切回第二車道，於切回時，其自小客車左側車頭先擦撞
    前揭乙○○所駕駛行駛在第二車道之公車右後車身，隨即失
    控往右側偏行，再撞擊甲○○，致甲○○倒地而受有身體右
    側多處肋骨骨折併血胸、臉部撕裂傷、髖臼骨折、薦椎骨折
    及血尿、左側輸尿管結石併腎水腫等普通傷害。丙○○肇事
    後，於其上開犯行未為任何有偵查犯罪職權之公務員知悉前
    ，向前往現場處理之員警江建進表明為車禍肇事當事人而接
    受裁判。
二、案經被害人甲○○訴由臺北縣政府警察局淡水分局報告臺灣
    士林地方法院檢察署檢察官偵查起訴。
    理  由
壹、證據能力之判斷
    本件認定事實所引用之本件卷內所有卷證資料（包含人證與
    文書證據、物證等證據），並無證據證明係公務員違背法定
    程序所取得；而檢察官、被告對本院提示之卷證，亦均表示
    同意作為證據等語在卷（見本院卷第26頁），且卷內之文書
    證據及證人於審判外之陳述，亦無刑事訴訟法第159條之4之
    顯有不可信之情況與不得作為證據之情形，且被告未曾提及
    檢察官在偵查時，有任何不法取供之情形，且客觀上並無顯
    不可信之情況。綜上，依刑事訴訟法第159條至159條之5之
    規定，本件認定事實所引用之本件卷證所有證據（包含人證
    與文書證據、物證等證據），均有證據能力，合先敘明。
貳、實體方面：
一、訊據上訴人即被告丙○○對於前揭車禍發生過程坦承不諱，
    然矢口否認過失傷害犯行，辯稱：伊變換車道時，本可信賴
    前方車道上無車輛違規停放佔用，詎告訴人竟於案發時，將
    機車違規停放路中並站立路中，伊雖即時察覺，並設法閃避
    ，惟仍發生本件車禍，然告訴人實為肇事主因云云。
二、經查：
(一)、被告丙○○於97年3月11日下午4時26分許，駕駛車號5D-252
    0號自用小客車沿臺北縣淡水鎮○○路○段往南方向行駛，在
    接近新市路一口時，因欲右轉，遂由原先行駛之第二車道變
    換至外側第三車道，於駛入第三車道後，適告訴人甲○○立
    於路中查看其所騎駛亦停放路中之車號CGW-558號機車，被
    告因距離過近致減速閃避不及，遂緊急將所駕駛之自用小客
    車切回第二車道，於切回時，其自小客車左側車頭先擦撞第
    二車道上由乙○○所駕駛之車號006-FD號公車右後車身，隨
    即失控往右側偏行，再撞擊在第三車道上之甲○○等情，業
    據被告於原審及本院審理時坦承不諱，核與證人即告訴人甲○○於原審審理時證稱：伊於前揭時地，因查看車號CGW-
    558號機車而遭被告撞傷等語（見原審交易字卷第14頁至第
    15頁）、證人乙○○於原審審理時證稱：伊於案發時、地駕
    駛公車行駛第二車道，突遭被告駕駛自小客車撞擊右後車身
    等語（見原審交易字卷第33頁）相符；此外，並有警製道路
    交通事故調查報告表（一）、（二），現場圖、車禍現場及
    事故車輛照片等件在卷可佐（見偵卷第27-36頁、第8頁）。
    而由前揭車禍現場照片觀之，告訴人機車係站立停放在第三
    車道上，外觀並無受損，而徵之證人甲○○亦到庭證實伊領
    回機車時，機車並無受損乙情明確（見原審交易字卷第19頁
    ），顯見該機車於車禍發生時並未遭受撞擊，再詰之證人即
    到場處理車禍及救護之員警江建進、消防隊員曾祺文均一致
    證稱渠等抵達現場後，並未目擊任何人移動告訴人之機車（
    見原審交易字卷第44頁、第76頁），綜合前情，堪認前揭現
    場照片所示機車停放地點（即第三車道上）即為車禍發生當
    時告訴人機車所在位置無訛；另一方面，由卷附現場圖觀之
    ，被告車輛之掉落物及告訴人血跡均位在告訴人機車右前方
    約8公尺處，衡以車禍發生時，肇事車輛受撞擊後之散落物
    所載位置及被害人最後倒地位置（即遺留血跡處）通常位於
    撞擊點前方處之常情，並參酌卷附現場照片所示告訴人之安
    全帽掉落在其機車左側，且被告車輛係失控向右側偏行而撞
    擊告訴人，且告訴人之機車停放在第三車道上未受撞擊等事
    實，堪認告訴人於車禍發生時，應係立於第三車道上，並在
    其機車左側，因受被告所駕駛車輛撞擊，遂遭向右前方推行
    至路旁倒地無訛。是以，被告供稱其於變換至第三車道後，
    因見告訴人之人、車位在前方車道上，乃緊急向第二車道切
    回，因車輛撞擊第二車道上之公車，遂失控向右側偏行，進
    而撞擊告訴人之車禍發生經過應屬可信。至於告訴人於原審
    審理時證稱：伊機車於車禍發生前一晚，因在本件車禍地點
    發生故障，伊將機車停在第三車道旁之路邊後先行離去，車
    禍發生當時伊正返回現場察看機車，因站在機車正後方四處
    看有無認識之人可以幫伊牽去修理，遂遭被告駕車由伊前方
    撞過來，伊並未將機車停在第三車道上，可能是有人在車禍
    發生後，將伊機車牽到車道上停放云云，僅其片面之詞，且
    核與前述現場照片顯示車禍發生後，告訴人機車停放在車道
    上之客觀情狀暨在場證人一致均證述未見有人移動現場之事
    證不符，復難想像何人有何必要於車禍後，將告訴人原本停
    放在路邊之車輛移至路中停放，參以前揭現場照片顯示告訴
    人機車踏板上及車旁置有成袋蔬菜，且機車鑰匙插在車上，
    而告訴人竟證稱其於案發前晚機車故障時，便將蔬果、鑰匙
    等財物置留車上後逕行離去，告訴人復證稱車禍發生時其係
    站在機車後方，遭被告車輛從伊前方撞過來等語，均與常情
    明顯有悖，要屬無稽，並不足採。
(二)、又查，由被告自承於變換至第三車道前，原係行駛在第二車
    道上，前方為乙○○所駕駛之車號006-FD號公車，於變換至
    第三車道後，始察覺前方車道上之告訴人人車等語觀之，顯
    見被告於變換至第三車道之際，因前方視線受公車阻礙，並
    未察覺前方第三車道上有告訴人人車停放之路況；再由卷附
    公車行車紀錄表觀之（見偵卷第26頁），乙○○所駕駛公車
    於車禍發生之車速約時速60公里，而被告自承其變換至第三
    車道後，因閃避告訴人緣故，曾一度緊急減速乙情明確，然
    被告緊急切回第二車道時，竟仍能擦撞原本在其前方一貫行
    駛第二車道之公車右後側，顯見被告當時車速應已超過前述
    公車車速（即時速60公里）甚明。而按道路上之車輛因故障
    或車流壅塞而臨時停車之情形在所難免，後方駕駛人本應隨
    時注意車前狀況，並隨時採取必要之安全措施，是被告於變
    換車道前，既明知前方視線受公車阻擋而無法確認第三車道
    之車前狀況，自應採取先減速取得充足之前方視距，俟確認
    第三車道前方並無障礙後，再行變換車道之安全措施，且依
    當時情形，並無不能注意之情形，惟被告並未採取該等必要
    之措施，仍以一貫之高速貿然變換至第三車道，遂因驟然察
    覺第三車道前方告訴人人車後，雖立即減速仍不及閃避，乃
    緊急切回第二車道，並先與公車擦撞後，再失控撞擊告訴人
    而肇事，被告就本件車禍發生確有過失，應甚明確，此部分
    經送臺灣省台北縣區車輛行車事故鑑定委員會鑑定後亦同此
    認定，認被告駕駛自用小客車，由中線快車道（即第二車道
    ）變換至外側快車道（即第三車道）時，疏未注意車前狀況
    為肇事主因，此有該委員會97年9月25日北縣鑑字第0975181
    082號函附鑑定意見書在卷可稽（見原審審交易字卷第41頁
    至第44頁，至該鑑定書鑑定意見欄所述「變換車道『後』未
    注意車前狀況」，應係誤載，此參照肇事分析欄之認定內容
    甚明），是被告辯稱其信賴車道上應無車輛停放，所為並無
    過失云云，並不足採。至於告訴人於快車道上臨時停車，復
    未採取必要之警告措施固同有過失，惟此不影響被告過失責
    任之成立，又告訴人於車禍發生後經測得其血液中酒精濃度
    高達314mg/dl，固有博安診所檢驗報告1紙在卷可稽（見偵
    卷第20頁），然無證據證明本件車禍發生時，告訴人係駕駛
    機車行駛中，故此部分之事證，尚與本案犯行之認定無關，
    均附此敘明。又前揭地點速限為時速70公里，有現場照片2
    幀附卷可稽（見偵卷第30頁、第34頁），而被告於前揭時地
    未減速而以超過時速60公里變換車道，固如前述，惟並無證
    據足資證明被告有何超過該地速限情事，自難認被告於前揭
    時地有超速行駛情事。
(三)、末查，告訴人因本件車禍受有如事實欄所示之普通傷害，有
    馬偕紀念醫院出具之診斷證明書在卷可考（見偵卷第25頁）
    （告訴人因本件車禍骨盆骨折為不穩定之骨折，併發血尿及
    左側腎水腫，業據馬偕紀念醫院98年11月25日馬院醫骨字第
    0980005096號函《見本院卷第40頁》，原判決認血尿部分尚
    難證明與本件車禍有關，且未記載腎水腫傷害，固有疏漏，
    惟不影響判決本旨，爰予補正），被告本件過失行為與告訴
    人所受傷害間有相當因果關係，自堪認定。
(四)、綜上，被告過失犯行事證明確，堪以認定，應依法論科。
三、核被告丙○○所為，係犯刑法第284條第1項前段之過失傷害
    罪。被告於肇事後，在未被有偵查犯罪職權之公務員發覺前
    ，即向到場處理臺北縣政府警察局淡水分局員警江建進主動
    陳述肇事情節，並接受裁判，業據證人江建進到院結證屬實
    （見原審交易字卷第45頁），並有該分局出具之道路交通事
    故肇事人自首情形記錄表在卷可憑（見偵卷第37頁），應認
    已符合自首要件，爰依刑法第62條前段之規定，減輕其刑。
    又被告既有前開自首情事，自不可能有何告訴人所指事發後
    意圖右轉逃逸情事。又檢察官雖於本院審理時主張告訴人因
    本件車禍事故所致傷害應屬刑法上之重傷害云云（起訴書係
    記載被告所犯為刑法第284條第1項前段之普通過失傷害罪，
    惟檢察官於本院準備程序及審理時，當庭變更起訴法條為刑
    法第284條第1項後段之過失重傷害罪，見本院卷第25頁、第
    54頁反面）。惟按刑法第10條第4項第6款所謂其他於身體或
    健康有重大不治或難治之傷害，係指同法第1至5款以外之傷
    害，且有「重大」不治或難治者而言，而參諸該法第1至5款
    之規定，並非身體機能有減損即合於刑法上之重傷害，須達
    「嚴重減損」程度，始足當之。而依馬偕紀念醫院函所載：
    「病人甲○○君於97年3月11日至本院急診時即有骨盆骨折
    ，97年4月7日住院中開立之診斷書所載『髖臼骨折』及『薦
    椎骨折』即為骨盆骨折之分部描述，當時之骨盆骨折為不穩
    定之骨折，併發血尿及左側腎水腫。因骨盆骨折嚴重，經第
    二次住院開刀仍無法完全復原」等語，有馬偕紀念醫院98年
    11月25日馬院醫骨字第0980005096號函1件附卷可稽（見本
    院卷第40頁），揆諸前揭說明，僅係「經第二次住院開刀仍
    無法完全復原」，尚難認為已達「嚴重減損」程度，而有重
    大不治或難治情形，顯不合於刑法第10條第4項所稱重傷害
    ，被告所為應係犯刑法第284條第1項前段之過失傷害罪，檢
    察官上開所指即有誤會。
四、原審以被告所為事證明確，適用刑法第284條第1項前段、第
    62條前段、第41條第1項前段，刑法施行法第1條之1規定，
    併審酌被告駕駛上開自小客車，因變換車道疏未注意車前狀
    況，致肇事使告訴人受有上開傷害，被告之過失程度、告訴
    人於車道上臨時停車且未為適當之警示，亦有過失、告訴人
    所受傷勢程度及被告尚未賠償告訴人所受損害，並兼衡被告
    犯後態度及其智識程度、生活狀況等一切情狀，量處有期徒
    刑2月，並諭知易科罰金之折算標準。經核其認事用法及量
    刑均無不當。檢察官上訴意旨，以被告於案發時違規超速，
    且事發後意圖右轉逃逸，造成告訴人受有多處傷害，已達重
    傷害程度，原判決量刑過輕云云為由，指摘原判決不當；被
    告則猶執前詞否認犯罪，然此均經本院於前開理由予以指駁
    說明，是檢察官及被告上訴均無理由，應予駁回。
據上論斷，應依刑事訴訟法第368條，判決如主文。
本案經檢察官何明楨到庭執行職務。
中    華    民    國    99    年    2     月     2    日
                  刑事第二十二庭審判長法  官  郭雅美
                                      法  官  洪于智
                                      法  官  李麗珠
以上正本證明與原本無異。
不得上訴。
                                      書記官  陳禹任
中    華    民    國    99    年    2     月     3    日
附錄：本案論罪科刑法條全文
刑法第284條
因過失傷害人者，處6月以下有期徒刑、拘役或5百元以下罰金，
致重傷者，處1年以下有期徒刑、拘役或5百元以下罰金。
從事業務之人，因業務上之過失傷害人者，處1年以下有期徒刑
、拘役或1千元以下罰金，致重傷者，處3年以下有期徒刑、拘役
或2千元以下罰金。


司法院資訊處製作；財團法人民間司法改革基金會備份。
